【裁判字號】    89,上易,495
【裁判日期】    890425
【裁判案由】    侵占等
【裁判全文】
臺灣高等法院臺南分院刑事判決            八十九年度上易字第四九五號  Ａ
      上  訴  人  臺灣臺南地方法院檢察署檢察官
      被      告  甲  ○  ○
右上訴人因被告侵占等案件，不服臺灣臺南地方法院八十八年度易字第二一五八號中
華民國八十九年一月二十四日第一審判決（起訴案號：臺灣臺南地方法院檢察署八十
八年度偵字第一Ｏ二三號），提起上訴，本院判決如左：
      主      文
原判決撤銷。
甲○○連續意圖為自己不法之所有，而侵占對於業務上所持有之物，處有期徒刑捌月
；又連續意圖為自己不法之所有，以詐術使人將本人之物交付，處有期徒刑肆月；應
執行有期徒刑拾月。
      事      實
一、甲○○原係設在臺南縣柳營鄉○○村○○○路○段二一二號四樓欣農實業有限公
    司（下簡稱「欣農公司」）之業務人員，負責該公司有機肥料之銷售及向客戶收
    取帳款等業務，為從事於業務之人。竟基於意圖為自己不法之所有之概括犯意，
    自民國（下同）八十七年二月間某日起至同年四月間離職止，先後多次利用其業
    務員身分，向欣農公司之客戶吳昌庭、張德信、羅瑞卿、徐廷山及草坪頭茶葉產
    銷班等處銷售有機肥料，竟利用對該等客戶收款之便，將其於上揭期間內因業務
    上關係所收取而持有之貨款計新臺幣（下同）三十四萬八千四百元（包括吳昌庭
    六萬五千元、張德信六萬五千元、羅瑞卿二萬六千元、徐廷山三萬九千元及草坪
    頭茶葉產銷班十五萬三千四百元）未繳回欣農公司而變易為其所有，一一侵占入
    己。嗣甲○○既明知其本人財務狀況業已發生困難，並無支付貨款之能力，竟仍
    基於意圖為自己不法所有之概括犯意，於八十七年四月離職後，另以自行經營有
    機肥料之銷售名義，連續於八十七年七、八月間向欣農公司購入五千二百包有機
    肥料，價值共七十萬二千元，欣農公司因誤信其表示具有離職員工之身分，對公
    司仍有向心力，應會誠信付款，乃依約交付有機肥料予甲○○，詎甲○○收受後
    ，既已先後並賣予林弘二、黃進能、劉金城，且已取得貨款，竟除支付十三萬四
    千元之貨款予欣農公司外，餘款簽發本票二紙（分別為票號一三四二八號、面額
    二十六萬八千元、到期日八十七年十一月十五日；票號一三四二九號、面額三十
    萬元、到期日八十七年十一月三十日），屆期經提示均遭退票而未兌現，餘款迄
    今未償，欣農公司始知受騙。
二、案經被害人欣農公司訴請台灣台南地方法院檢察署檢察官偵查起訴。
      理      由
一、訊據被告甲○○固坦承其於擔任欣農公司業務員時有向客戶收取上開貨款未交回
    欣農公司，且於離職後有積欠欣農公司上開貨款等情不諱，惟矢口否認有何業務
    上侵占及詐欺等犯行，並辯稱：前開客戶吳昌庭等人係於八十七年四月左右才將
    貨款交給伊，而當時伊為拓展業務而訂購茶葉送給客戶，且欣農公司曾拖欠伊薪
    資及獎金未付，故伊獲得欣農公司股東戴德虎之同意，將自客戶處所收取之貨款
    墊付公關用之茶葉貨款及公司所積欠之薪資獎金，伊並無侵占入己之意圖。又欣
    農公司原約定伊經銷有機肥料之獎金是一包二十元，後來伊要出貨時，卻說一包
    五元，以致伊無法賣出，財務上發生困難，要分期給付貨款，欣農公司又不同意
    ，伊無詐欺之犯意云云。經查：
(一)右揭事實，業據告訴公司代表人乙○○具狀指訴甚明，且被告確有向公司之客戶
    收取貨款三十四萬八千四百元未繳回欣農公司乙節，亦據告訴人提出被告所親自
    書寫之字據可稽（見偵查卷第十九頁）。而欣農公司並未同意被告挪用向客戶收
    取之貨款墊付向陳啟修購買茶葉送給客戶作為公關費用乙情，復據證人陳啟修、
    戴德虎於原審調查中到庭證述甚詳（見原審卷第六十六頁正面、第三十五頁正面
    ），而被告又無法提出他項證據證明欣農公司確有由貨款支出上開公關費用之決
    議，是則被告於擔任欣農公司業務員時既有向客戶收取上開貨款卻未交回欣農公
    司，竟擅自用以購買茶葉，其顯將上開業務上持有之貨款易為所有之意思甚明，
    其有侵占之犯意及為自己不法之所有之意圖，足堪認定。
(二)被告於八十七年七月份存款餘額最多僅有一萬二千四百三十五元，八月份最多僅
    有三萬零四百二十八元，九月份僅有十五萬四百二十八元，有郵政儲金匯業局八
    十八年十二月二十一日00000000－00六號函附柳營郵局儲金帳戶存提
    詳情表附卷可稽，被告確於七、八月間向欣農公司購買價值七十萬二千元之肥料
    ，若僅憑其存款顯無支付貨款之資力，而被告向林弘二等人收取貨款後又未支付
    欣農公司，其所簽發本票二紙屆期又不獲兌現，則其有不法所有之意圖，且施用
    詐術甚明。
    綜上所述，被告上開所辯，顯係事後卸責之詞，委無足採。其事証明確，犯行洵
    堪認定。
二、核被告甲○○所為，係犯刑法第三百三十六條第二項之業務侵占罪與同法第三百
    三十九條第一項之詐欺取財罪。被告先後多次收取帳款後易持有為所有及詐欺取
    財之犯行，時間緊接，所犯為構成要件相同之罪，顯均係基於概括犯意反覆為之
    ，為連續犯，應依刑法第五十六條之規定論以一罪並加重其刑。至其所犯業務侵
    占及詐欺取財二罪，行為互殊，犯意各別，應予分論併罰。
三、原審認被告之罪證明確，因予論罪科刑，固非無見。惟（１）原判決就被告所犯
    上開二罪之徒刑予以定其應執行刑，惟該判決據上論斷欄卻漏引「刑法第五十一
    條第五款」，顯有未妥。（２）按緩刑之宣告須符合刑法第七十四條之規定，依
    其犯罪情節及犯後態度，足信無再犯之虞，認為以暫不執行為適當者，始宣告緩
    刑。查被告犯後未與告訴人達成民事和解，迄本院辯論終結前，所侵占或詐欺之
    款項未全數清償，於審理中砌詞狡辯，難謂犯後態度良好，有悔改之意而無再犯
    之虞，原審遽予宣告緩刑四年，顯未妥適。檢察官依告訴人聲請上訴意旨執此指
    摘原判決有不當之處，為有理由，及原判決有上述可議之處，自應由本院將原判
    決予以撤銷改判。爰審酌被告之素行、犯罪之動機、目的、手段、方法、所生之
    危害及犯後之態度等一切情狀，就業務上侵占部分量處被告有期徒刑八月，就詐
    欺部分量處被告有期徒刑四月，並定其應執行刑為有期徒刑十月。
據上論斷，應依刑事訴訟法第三百六十九條第一項前段、第三百六十四條、第二百九
十九條第一項前段，刑法第五十六條、第三百三十六條第二項、第三百三十九條第一
項、第五十一條第五款，罰金罰鍰提高標準條例第一條前段，判決如主文。
中    華    民    國      八十九      年      四      月      二十五    日
                                  臺灣高等法院臺南分院刑事第一庭
                                      審判長法官  鄭    文    肅
                                            法官  蘇    重    信
                                            法官  王    浦    傑
右正本證明與原本無異。
不得上訴。
                                      法院書記官  張    清    良
中    華    民    國      八十九      年      四      月      二十七    日
附錄：本判決論罪科刑法條
刑法第三百三十六條第二項：對於業務上所持有之物，犯前條第一項之罪者，處六月
                          以上五年以下有期徒刑，得併科三千元以下罰金。
刑法第三百三十九條第一項：意圖為自己或第三人不法之所有，以詐術使人將本人或
                          第三人之物交付者，處五年以下有期徒刑、拘役或科或
                          併科一千元以下罰金。


司法院資訊處製作；財團法人民間司法改革基金會備份。
